臺灣臺北地方法院民事判決　　　　　　　　　　　　九十二年度訴字第三三一二號
　　原　　　告　乙○○
　　　　　　　　丙○○
　　共　　　同
　　訴訟代理人　甲○○
　　被　　　告　丁○○
右當事人間請求侵權行為損害賠償事件，本院於中華民國九十三年六月二十九日言詞
辯論終結，判決如下：
    主      文
被告應給付原告乙○○新台幣壹拾壹萬柒仟貳佰元、原告丙○○新台幣貳萬元，及自
民國九十一年五月九日起至清償日止，按年息百分之五計算之利息。
原告其餘之訴駁回。
訴訟費用由被告負擔五分之一；餘由原告負擔。
本判決第一項得假執行。
原告其餘假執行之聲請駁回。
    事實及理由
一、按「訴狀送達後，原告不得將原訴變更或追加他訴。但有下列各款情形之一者，
    不在此限：：三、擴張或減縮應受判決事項之聲明。七、不甚礙被告之防禦及訴
    訟之終結者。」民事訴訟法第二百五十五條第一項定有明文，本件原告於訴狀送
    達後，將原訴之聲明「被告應給付原告乙○○新台幣（下同）一百二十萬元、原
    告丙○○五十四萬元（刑事附帶民事訴訟起訴狀訴之聲明誤繕為四十四萬元），
    及均自民國九十一年五月九日起至清償日止，按年息百分之五計算之利息。」變
    更為「被告應給付原告乙○○六十五萬四千四百零二元、原告丙○○五十萬元，
    及均自九十一年五月九日起至清償日止，按年息百分之五計算之利息」，核其所
    為僅屬減縮應受判決事項之聲明，亦不甚礙被告之防禦及訴訟之終結，於法尚無
    不合，應予准許，合先敘明。
二、本件原告起訴主張：被告於九十年十月二十一日二十一時四十分許，駕駛車牌號
    碼Ｃ二—五七七號之營業小客車，行經臺北市○○路與汀州路交叉路口於右轉彎
    時未讓直行車先行，致撞及原告乙○○所騎乘之車牌號碼為ＡＱＴ—八○一號重
    型機車，致原告乙○○左足踝骨折合併脫位、該機車後座乘客即原告丙○○受有
    雙膝挫傷、瘀血、雙肘傷等傷害，且被告於肇事後竟駕車加速逃逸，置棄原告於
    路旁不管，案經臺灣臺北地方法院檢察署檢察官提起公訴，並經本院判決被告有
    期徒刑一年確定在案。被告過失不法侵害原告之權利，致原告受有損害，詳情如
    下：（一）原告乙○○部分：１、醫療費用：因左足踝骨折合併脫位施作手術共
    支出醫療費用三萬四千七百七十四元。２、看護費用：原告於九十年九月二十一
    日入院，同年月二十九日出院，共出院九天，期間因骨折行動不便，由其子葉俊
    彥照顧，看護費用以每天三千元計算，合計二萬七千元。３、減少勞動能力損失
    ：原告受僱於久舜舊貨行，負責接電話及搬貨工作，自九十年十月十九日車禍發
    生迄九十一年五月十五日第二次手術前，共五個月又二十六天無法工作，以最低
    基本工資每月一萬五千八百四十元計算，共減少勞動能力損失九萬二千九百二十
    八元。４、慰撫金：原告因本件車禍致身體受傷、行動不便，且腳時常感到酸痛
    ，腳痛對原告所造成之工作不便及精神上之痛苦，實非筆墨足以形容，故請求精
    神慰撫金五十萬元。（二）丙○○部分：原告目前就讀於大學，因本件車禍而雙
    膝受傷，並造成上體育課或平時走路時均疼痛不已之後遺症，往後之長久日子仍
    須忍受該痛苦，精神上之損失不言而喻，故請求精神慰撫金五十萬元。為此，依
    民法第一百八十四條第一項前段及第一百九十五條第一項前段之規定，提起本件
    訴訟，請求被告負侵權行為損害賠償之責等情，並聲明：(1)被告應給付原告乙○
    ○六十五萬四千四百零二元、原告丙○○五十萬元，及均自九十一年五月九日起
    至清償日止按年息百分之五計算之利息；(2)願供擔保請准宣告假執行。
三、被告則以：伊並沒有撞倒原告，因此原告之請求沒有理由；因為伊沒有收到判決
    書，所以對於刑事判決部分沒有上訴；縱使伊有撞到原告，原告請求之金額也過
    高，並不合理等語，資為抗辯，並聲明駁回原告之訴。
四、經查，本件被告丁○○係計程車司機，以駕駛營業小客車載運不特定人為業，於
    九十年九月二十一日二十一時四十分許，駕駛車牌號碼Ｃ二─五七七號營業小客
    車，沿臺北市○○路由北往南方向行駛，行經該路段與南海路之交岔路口處，由
    汀州路右轉南海路時，適原告乙○○騎乘車牌號碼ＡＱＴ─八○一號重型機車，
    其後搭載原告丙○○，沿同路同向同車道亦行駛至該交岔路口，因閃避不及致所
    騎乘機車遭被告所駕駛車輛之右側車身擦撞，人車倒地，原告乙○○受有左足踝
    外踝骨折，原告丙○○受有雙膝挫傷瘀血、雙肘擦傷等傷害各節，有警製道路交
    通事故調查報告表、道路交通事故補充資料表、交通事故談話紀錄表及臺北市立
    和平醫院診斷證明書附臺灣臺北地方法院檢察署九十年度偵字第二四八三三號公
    共危險案件卷宗第五、六、十至十三頁可參，自足信為真正。至原告主張本件車
    禍肇因於被告之過失行為，致原告受有醫療費用、看護費用、減少勞動能力等損
    失，且身心受創甚鉅等語，雖為被告所否認，且以前揭詞情置辯，惟查：
（一）、有關被告對原告是否施以不法之侵害，致原告受有損害部分：
    １、本件被告於前揭時地駕車右轉前，未顯示車輛前後右方向燈光或手勢，未遵
        守轉彎車應讓直行車先行之規定，致原告乙○○騎乘之機車閃避不及，遭被
        告所駕駛小客車之右側車身擦撞，人車倒地一節，業據台北市政府警察局中
        正二分局就本件事故肇事原因調查後，填載肇事原因於道路交通事故調查報
        告表、道路交通事故補充資料表、交通事故談話紀錄表（附偵查卷第十至十
        二頁）甚明。另參酌(1)本件被告於肇事後雖駕車逸離現場，惟原告乙○○於
        九十年九月二十一日事發當時及同年十一月六日之警訊中，所指述之肇事車
        輛車號、車型、車身顏色各項，與被告所駕駛之營業小客車悉相符合（偵查
        卷第三、十一頁參照）；(2)被告就伊於前揭時、地行經肇事地點並不爭執，
        而其於本院九十一年度交訴字第二三號公共危險等案件審理中亦自陳「我當
        初是右轉，被害人（即原告）自己在我右後方，：：她：：滑倒，我的車上
        有乘客是乘客發現的：：」等情（該案卷第十八、九六頁訊問筆錄參照）無
        訛，(3)又事發之後，原告乙○○之子葉俊彥於台北市○○路上偶見其母所告
        知之肇事車輛停於路旁，乃尾隨被告之車至青年公園附近之河濱公園，其後
        偕同其父及友人蔡昇峰向被告詢問本件系爭車禍事宜，斯時被告曾承認撞傷
        原告，並親自書立姓名、
        和解一事，亦據在場耳聞之原告之子葉俊彥及友人蔡昇峰於本院九十一年交
        訴字第二三號公共危險等案件審理中證述綦詳（九十二年二月十九日、九十
        二年二月二十五日訊問筆錄參照），且有被告不爭執其真正之名片一紙附偵
        查卷第七頁等情可參，自堪認定，從而，原告主張被告於前揭時地駕車右轉
        未遵守轉彎車應讓直行車先行之規定，致原告乙○○騎乘之機車閃避不及肇
        事，人車倒地等語，即足信為真實。況如被告果未駕車肇事，則其於原告乙
        ○○之子葉俊彥及友人蔡昇峰等人向伊詢問系爭車禍事件之時，焉有未據理
        力爭或報警處理，而逕向葉俊彥等人承認肇事並允諾和解，進而當場書立姓
        名、
        稱伊未撞到原告二人云云，惟核與常情相悖，委無可採。
    ２、按汽車行駛至交岔路口，轉彎車應讓直行車先行，道路交通安全規則第一百
        零二條第一項第六款定有明文，被告於事發之時為領有駕駛執照之職業駕駛
        人對此知之甚詳。而本件依道路交通事故調查報告表所載，事發當時天候晴
        、夜間有照明、柏油路面乾燥、無缺陷、無障礙物、視距良好（道路交通事
        故調查報告表之記載附偵查卷第十頁參照），並無不能注意情事，被告於駕
        駛汽車右轉前，即知原告所騎乘機車與伊車處於同向併行之狀態，其欲自原
        告騎乘之機車左方右轉，本應小心注意右方該機車之動態，確認安全後方可
        右轉，隨時採取必要之安全措施，俾免與右方來車碰撞之危險，詎其疏未注
        意及此，貿然右轉，侵入享有路權之直行機車前行路線，致原告閃煞不及而
        肇事，故其對本件事故之發生，顯有右轉疏忽之過失，應負全部肇責甚明，
        原告則無過失可言，又本件肇事責任經本院刑事庭送請臺北市車輛行車事故
        鑑定委員會鑑定結果，亦同此見解（該會九十一年七月二十九日北鑑審字第
        九一三○二○一○○○號函、鑑定意見書附本院九十一年度交訴字第二三號
        公共危險等案卷第四四至四九頁參照），益徵本件事故確肇因於被告之過失
        行為。而原告於本件車禍後經送臺北市立和平醫院急診，原告乙○○受有左
        足踝外踝骨折、丙○○受有雙膝挫傷瘀血、雙肘擦傷等傷害等情，已如前述
        而被告因上開業務過失傷害行為，亦經本院交通法庭判處有期徒刑參月確定
        在案（本院刑事卷第一五八至第一六五頁參照），是被告之過失駕駛行為，
        與原告因本件事故所受傷害間，有相當因果關係，洵堪認定。
    ３、綜上所述，本件原告因被告之過失行為受有傷害，致生損害，是其依侵權行
        為之法律關係訴請被告負賠償之責，自屬有據。
（二）、有關損害賠償範圍部分：
    １、原告乙○○部分：
      （１）醫療費用部分：就此，原告主張伊因傷就醫支出醫療費用三萬四千七百
            七十四元，固據其提出醫療費用收據十六紙為證，惟審核上開單據，其
            中僅原告自付之醫療費用九千二百元（計算式：3123元（90.09.28）＋
            825元（90.09.29）＋230元（90.12.28）＋230元（90.10.05）＋150元
            （90.10.19）＋150元（90.11.02）＋250元（92.11.28）＋453元（
            90.11.30）＋230元（91.01.25）＋150元（91.02.22）＋190元（
            91.03.22）＋50元（91.05.14）＋2829元（91.05.16）＋190元（91.0
            5.21）＋150元（91.08.28）＝9200元），依原告所受傷害情形及各收
            據載明治療費別以觀，屬因本件事故所生之必要治療費用，原告乙○○
            於此範圍內之請求，核屬可採，應予准許。至其餘有關健保給付部分、
            請領診斷證明書部分之費用，或非由原告支付，或非為治療本件傷害所
            必要，原告就此之請求，自無理由，應予駁回。
      （２）薪資所得損失部分：原告乙○○主張受僱於久舜舊貨行，負責接電話及
            搬貨之工作，因本件交通事故受傷而休養五個月又二十六日，總計損失
            薪資九萬二千九百二十八元云云。惟查，本件原告乙○○於事發之前並
            無薪資所得一事，業據本院依職權調閱原告乙○○九十二年度之所得稅
            結算申報書（卷附財政部台北市國稅局中正稽徵所財北國稅中正綜所一
            字第○九三○○○○五四六號函參照）查明屬實，是其稱受僱於久舜舊
            貨行因本事故受傷休養，受有薪資損失九萬二千九百二十八元云云，顯
            與事實不符，委無可採。
      （３）看護費用部分：按民法第一百九十三條第一項規定不法侵害他人之身體
            或健康者，對於被害人因此喪失或減少勞動能力或增加生活上之需要時
            ，應負損害賠償責任，所稱之增加生活上之需要，係指被害以前並無此
            需要，因為受侵害，始有支付此費用之需要而言（最高法院八十八年度
            台上字第一七七一號判決參照）。又按被害人因受傷需人看護，而由親
            屬看護時，雖無現實看護費之支出，亦應認被害人受有相當看護費之損
            害而得向加害人請求賠償，蓋親屬照顧被害人之起居，固係出於親情，
            但親屬看護所付之勞力，並非不能評價為金錢，只因兩者身分關係密切
            而免除支付義務，此種親屬基於身分關係之恩惠，自不得加惠於加害人
            ，故應衡量及比照僱用看護情形，認被害人受有相當看護費之損害，得
            向加害人請求賠償。經查，本件原告乙○○足踝手術後，第一天至第四
            天需人照顧，第五天始可自行使用柺杖並下床活動一節，業據臺北市立
            和平醫院以北市和醫字第○九三六○一七三八○○號函覆屬實，而看護
            工酬全日班，至多不逾二千元（卷附台北市住院病患家事服務業職業公
            會九十三年五月二十七日函參照），是原告乙○○因本件事故所受相當
            於看護費之損害為八千元（計算式：4天×2000元＝8000元），原告葉
            王鬆此部分之請求於八千元之範圍，核屬有據，應予准許，逾此範圍則
            無理由，應予駁回。
      （４）精神慰撫金部分：原告乙○○因被告之過失傷害行為，受有左足踝外踝
            骨折之傷害，需進行手術治療，並導致行動不便，堪認其精神及肉體確
            實承受相當程度之痛苦，本院審酌被告侵權行為之情狀、原告乙○○所
            受傷害情節及本件事故發生時原告四十九歲，國小畢業、無薪資所得、
            無不動產，被告則為計程車司機，國中畢業，年收入約十多萬元，無不
            動產等兩造身份及經濟狀況之一切情狀，認原告請求被告賠償其非財產
            上損害五十萬元，誠屬過高，應減為十萬元，方屬相當。
      （５）承上說明，被告應賠償原告乙○○之各項損害金額為：醫藥費用九千二
            百元、看護費用八千元及精神慰撫金十萬元，共計十一萬七千二百元（
            計算式：9200元＋8000元＋100000元＝117200元）。
    ２、原告丙○○部分：本件原告丙○○因被告上開之過失行為，受有雙膝挫傷瘀
        血、雙肘擦傷等傷害，精神上受有痛苦；爰審酌被告所為侵權行為之情狀、
        原告受害之程度、本件事故發生時，原告十七歲，就學中，無資產，被告則
        為計程車司機，國中畢業，年收入約十多萬元，無不動產等身份及經濟狀況
        ，認原告請求被告賠償其非財產上損害五十萬元，誠屬過高，應減為二萬元
        為適當。
（三）、綜上所述，本件原告本於侵權行為之法律關係，請求被告賠償原告乙○○十
        一萬七千二百元、賠償原告丙○○二萬元及均自刑事附帶民事訴訟起訴狀繕
        本送達翌日（即九十一年五月九日）起至清償日止，按年息百分之五計算之
        法定遲延利息，洵屬有據，應予准許；逾此範圍之請求，為無理由，應予駁
        回。
五、本件因事證已臻明確，兩造其餘攻擊、防禦方法及所為之立證，經核與判決之結
    果不生影響，無庸逐一論述，併予敘明。
六、又本件原告勝訴部分，本院所命被告給付之金額未逾五十萬元，爰依職權宣告假
    執行；至原告敗訴部分，其假執行之聲請即失所附麗，應予駁回。
七、結論：本件原告之訴為一部有理由，一部無理由，爰依民事訴訟法第七十九條、
    第八十五條第一項、第三百八十九條第一項第五款之規定，判決如主文。
中　　　華　　　民　　　國　　九十三　　年　　　七　　　月　　　八　　　日
                              民事第四庭  法  官  周玫芳
右為正本係照原本作成
如對本判決上訴，須於判決送達後廿日內向本院提出上訴狀
中　　　華　　　民　　　國　　九十三　　年　　　七　　　月　　　八　　　日
                                          書記官  郭麗琴
